臺灣高等法院刑事裁定　　　　　　　　 100年度聲字第3572號
聲明異議人
即　受刑人　粟振庭
上列聲明異議人因偽造文書等案件，對於臺灣士林地方法院檢察
署檢察官之指揮執行（臺灣士林地方法院檢察署100年度執更己
字第1083號），聲明異議，本院裁定如下：
    主  文
臺灣士林地方法院檢察署檢察官於中華民國100年11月11日核發
之100年度執更己字第1083號執行指揮書，應予撤銷。
    理  由
一、本件聲明異議意旨略以：聲明異議人因涉犯偽造文書等案件
    ，經臺灣高等法院100年度聲字第3115號裁定定應執行刑，
    聲明異議人認為有違背法令之處，理由如下：(一)、聲明異議
    人於91年8月至92年1月間涉犯偽造有價證券罪，經士林地院
    以96年再字第1號（下稱第案）判處有期徒刑4年，97年7
    月24日確定。(二)、於第案判決確定前，聲明異議人另於93
    年7月13日至93年8月1日涉犯行使偽造私文書案件，經士林
    地院以94年訴字第225號（下稱第案）判處有期徒刑3月，
    復以100年聲減字第12號裁定減刑為有期徒刑1月15日。(三)、
    聲明異議人另於93年11月至94年3月6日涉犯竊盜等罪，經臺
    灣高等法院以96年上訴字第463號（下稱第案）判處罪刑
    確定。(四)、另於95年5月至95年7月涉犯行使偽造文書等罪，
    經士林地院以96年訴字第2號（下稱第案）判處罪刑確定
    。(五)另於96年9月至11月21日涉犯行使偽造文書等罪，經士
    林地院以97年訴第109號（下稱第案）判處罪刑，其中犯
    罪事實四行使偽造私文書部分經臺灣高等法院改判4月，並
    與其他犯罪事實經同法院以100年聲字第1號裁定定應執行刑
    有期徒刑3年3月。(六)上述第至案，均於第案判決確定
    前所犯，聲明異議人多次向士林地檢署請求依數罪併罰規定
    定其應執行刑，承辦檢察官卻仍分別向法院聲請定應執行刑
    ，其中臺灣高等法院100年聲字第1號裁定，僅就第案定應
    執行刑；臺灣高等法院100年聲字第14號裁定，僅就第、
    、案定應執行刑，上開二裁定均漏將第案一併聲請，
    經聲明異議人向監察院陳情，始經士林地院以100年聲減第
    12號就、、定應執行刑；而臺灣高等法院100年聲字
    第3115號裁定亦僅就第、案定應執行刑。綜上所述，臺
    灣高等法院100年聲字第1、14、3115號、士林地院100年聲
    減第12號等裁定皆違反司法院大法官釋字第98、202號解釋
    、刑法第51、53條、刑事訴訟法第477條等規定，爰依法聲
    明異議等語。
二、按刑法第50條規定：「裁判確定前犯數罪者，併合處罰之。
    」第53條規定：「數罪併罰，有二裁判以上者，依第五十一
    條之規定，定其應執行之刑。」是刑法第51條之數罪併罰，
    應以合於同法第50條之規定為前提，而第50條之併合處罰，
    則以裁判確定前犯數罪為條件，若於一罪之裁判確定後又犯
    他罪者，自應於他罪之科刑裁判確定後，與前罪應執行之刑
    併予執行，不得適用刑法第51條所列各款，定其應執行之刑
    （最高法院32年非字第63號判例意旨參照）。故於被告一再
    犯罪，經受多次科刑判決確定之情形，上開所謂裁判確定，
    乃指首先確定之科刑判決而言，亦即以該首先判刑確定之日
    作為基準，凡在該日期之前所犯之各罪，應依刑法第51條各
    款規定，定其應執行之刑；在該日期之後所犯者，則無與之
    前所犯者合併定執行刑之餘地；惟在該日期之後之數罪，其
    另符合數罪併罰者，仍依前述法則處理；然無論如何，既有
    上揭基準可循，自無許任憑己意，擇其中最為有利或不利於
    被告之數罪，合併定其應執行之刑。又一裁判宣告數罪之刑
    ，雖曾經定其執行刑，但如再與其他裁判宣告之刑定其執行
    刑時，前定之執行刑當然失效（最高法院59年台抗字第367
    號判例意旨參照）。
三、經查：本件聲明異議人即受刑人粟振庭所犯第案之犯罪時
    間係在91年8月間某日起至92年1月中旬，於97年7月24日確
    定；第案之犯罪時間係在93年7月至8月間，於95年7月5日
    判決確定，並已執行完畢；第案之犯罪時間係在分別在93
    年11月間、94年3月2日及6日，於96年5月17日確定；第案
    有部分犯行犯罪時間在95年5、6月間（即士林地方法院96年
    訴字第2號刑事判決犯罪事實一(二)及(三)竊取「關渡山水社區
    」大門鑰匙部分），部分犯行犯罪時間在95年7月10日（即
    士林地方法院96年訴字第2號刑事判決犯罪事實一(三)其他部
    分），均於97年9月11日確定；第案之犯罪時間係在96年9
    月至11月間，除犯罪事實四部分於98年7月1日確定外，其餘
    犯行均於97年10月15日確定，有本院被告前案紀錄表在卷可
    憑。嗣第、、案經臺灣士林地方法院檢察署檢察官合
    併向士林地方法院聲請減刑及定應執行刑（共五罪），士林
    地方法院以100年度聲減字第12號裁定確定在案，士林地檢
    署檢察官並於100年11月3日核發100年執減更己字第23號執
    行指揮書；第、案則經臺灣高等法院檢察署檢察官合併
    向本院聲請定應執行刑（共十三罪），本院以100年度聲字
    第3115號裁定確定在案，士林地檢署檢察官並於100年11月
    11 日核發100年度執更己字第1083號執行指揮書，有各該裁
    定及執行指揮書附卷可稽。惟查：刑法第50條所稱之裁判確
    定，乃指首先確定之科刑判決而言，即以該首先判刑確定之
    日作為基準，本件受刑人所犯前開共十八罪，首先判刑確定
    者係第案（95年7月5日），故受刑人所犯之第、案及
    第案犯罪時間在95年5、6月間部分（即士林地方法院96年
    訴字第2號刑事判決犯罪事實一(二)及(三)竊取「關渡山水社區
    」大門鑰匙部分），既均係在第案判決確定前所犯，依前
    開說明，自得依刑法第51條規定合併定其應執行之刑。而本
    院100年度聲字第3115號裁定依檢察官之聲請就聲明人所犯
    上開第、案（共十三罪）定應執行有期徒刑7年8月，其
    中第案之士林地方法院96年訴字第2號刑事判決犯罪事實
    一(二)及(三)竊取「關渡山水社區」大門鑰匙部分（二罪），犯
    罪時間係95年5、6月間，因該二罪之犯罪時間在第案判決
    確定日期（95年7月5日）之前，該二罪自與第案間亦有定
    應執行刑之問題產生，則執行檢察官依本院100年度聲字第
    3115號裁定核發100年度執更己字第1083號執行指揮書，逕
    對聲明人執行該十三罪有期徒刑7年8月，是否有當，即非全
    無疑義，聲明異議意旨據此指摘檢察官就所犯之第、案
    對其執行有期徒刑7年8月，尚有未合併定應執行刑案件，執
    行指揮有所不當等語，即有理由，應將該執行指揮撤銷，由
    檢察官另為適法執行。
據上論斷，應依刑事訴訟法第486條，裁定如主文。
中    華    民    國   100    年    11    月    23    日
                  刑事第四庭審判長法  官  陳筱珮
                                  法  官  邱滋杉
                                  法  官  孫惠琳
以上正本證明與原本無異。
如不服本裁定，應於收受送達後五日內向本院提出抗告狀。
                                  書記官  潘文賢
中    華    民    國   100    年    11    月    23    日